【裁判字號】    97,交聲,377
【裁判日期】    971205
【裁判案由】    違反道路交通管理處罰條例聲明異議
【裁判全文】
臺灣基隆地方法院交通事件裁定         97年度交聲字第377號
移送機關即
原處分機關  交通部公路總局臺北區監理所基隆監理站
異  議  人
即受處分人  甲○
上列異議人即受處分人因違反道路交通管理處罰條例聲明異議案
件，對於交通部公路總局臺北區監理所基隆監理站中華民國97年
10月2 日所為之處分（原處分案號：基監字第裁42-AEX108594號
），聲明異議，本院裁定如下：
    主  文
異議駁回。
    理  由
一、原處分意旨略以：異議人即受處分人甲○於民國97年8 月11
    日下午1 時15分許，駕駛車號BJ5-770 號重型機車，自臺北
    市○○路左轉中央南路時，因未使用方向燈違規，經警當場
    舉發，裁處罰鍰新台幣（下同）900 元，並記違規點數1 點
    等情。
二、異議意旨則以：異議人行經臺北市○○路與中央南路交叉口
    前約30公尺確實使用方向燈，過該交叉路口中間後始關掉方
    向燈，警員誤認其於整個左轉過程均未使用方向燈，顯然只
    看到異議人行車路線之後段部分等情。
三、按行車左轉彎時，應先顯示車輛前後之左邊方向燈光，或由
    駕駛人表示左臂平伸，手掌向下之手勢；又汽車駕駛人在轉
    彎或變換車道前，未使用方向燈者，處600 元以上1,800 元
    以下罰鍰，並記違規點數1 點，道路交通安全規則第91條第
    2 款及道路交通管理處罰條例第48條第1 項第1 款、第63條
    第1 項第1 款分別定有明文。
四、經查：
（一）異議人於97年8 月11日下午1 時15分許，駕駛車號BJ5-77
      0 號重型機車，沿臺北市○○路往中央南路左轉行駛時，
      未使用手勢表示轉彎等情，未據異議人爭執，復經證人即
      臺北市政府警察局北投分局警備隊警員乙○○到庭證述明
      確，另有臺北市政府警察局舉發違反道路交通管理事件通
      知單附卷可稽，首揭事實應堪認定。
（二）證人乙○○證稱當日其與警員張勝州各駕駛一部警用機車
      ，沿臺北市○○路往中央南路方向行駛，其等抵達北投路
      與中央南路路口時，北投路設置交通號誌之燈號顯示為紅
      燈，其與張勝州即在北投路之機車停等區停等紅燈，當時
      異議人騎乘之機車亦在北投路之機車停等區停等紅燈，其
      停車位置即在異議人機車之後方，相距約一部機車車身之
      距離，其見異議人於北投路設置交通號誌之燈號仍顯示為
      紅燈之際，即騎車左轉中央南路行駛，亦未使用左轉方向
      燈，其隨即騎乘機車在後追隨，當其騎乘之機車行駛至北
      投路與中央南路路口之中央位置時，北投路設置交通號誌
      之燈號已轉為綠燈，其在中央南路捷運下方之涵洞處將異
      議人攔停，告知異議人有闖紅燈行駛及轉彎未使用方向燈
      之兩項違規情事，異議人詢問兩項違規行為之罰鍰數額，
      其將闖紅燈行駛及轉彎未使用方向燈之罰鍰分別為1, 800
      元及900 元等情告知異議人後，異議人表示無力繳納高額
      罰鍰，其考量追及異議人前，上開路口交通號誌之燈號已
      轉為綠燈，為避免發生爭議，其即僅就異議人轉彎未使用
      方向燈之違規行為進行舉發，異議人當場簽收舉發單後離
      去等語，而證人乙○○與異議人互不相識，業經證人乙○
      ○證述在卷，衡情，證人乙○○應無刻意設詞構陷異議人
      之必要；又證人乙○○證稱當時天氣晴，且其停車位置適
      在異議人騎乘機車之後方，兩車僅相距約一部機車車身之
      距離，當時行駛北投路之其他車輛，均在該路口停等紅燈
      ，其親眼看見異議人騎車由北投路左轉中央南路時，確未
      使用方向燈，亦未以手勢表示轉彎等語，足認乙○○停車
      位置與異議人騎乘機車之停放位置相距非遙，且無其他車
      輛行駛該路口遮蔽乙○○之視線，復參以異議人駕車通過
      前開地點之時間為下午1 時15分許，天色尚屬明亮等情，
      則乙○○得以清楚看見異議人騎車左轉行駛之情形一節，
      應堪認定，是異議人駕車轉彎時，確有未使用方向燈之違
      規行為此節，即足認定。
（三）至於異議人固辯稱其行經上開路口前約30公尺確實使用方
      向燈，過該交叉路口中間後始關掉方向燈，警員誤認其於
      整個左轉過程均未使用方向燈，顯然只看到其行車路線之
      後段部分云云，惟證人乙○○已證述其騎乘警用機車抵達
      前開路口時，北投路設置交通號誌之燈號顯示為紅燈，異
      議人騎乘之機車與其他行駛北投路之車輛均在該路口停等
      紅燈，當時異議人騎乘之機車未使用方向燈，而異議人係
      在北投路設置交通號誌之燈號仍顯示為紅燈時，逕行自北
      投路左轉中央南路行駛，轉彎過程中均未使用方向燈或以
      手勢表示轉彎，其看見異議人左轉行駛之全部過程，無誤
      認之可能等語，因乙○○抵達前開路口時，異議人騎乘之
      機車已在該路口停等紅燈等情，亦即異議人駕車自北投路
      左轉中央南路前，係在北投路劃設之機車停等區停等紅燈
      ，非沿北投路行駛後直接左轉中央南路行駛，則異議人證
      稱其在抵達上開路口前30公尺即已使用方向燈等情，即難
      謂可信；又乙○○停車位置與異議人騎乘機車之停放位置
      距離非遙，已如前述，且當時天氣晴朗、屬日間光線，復
      無其他車輛行駛，足信乙○○之視線未遭阻擋，亦未受當
      時天色之影響，應得以清楚看見異議人騎車左轉之全部過
      程，當無誤認之可能，是認異議人所持前開辯解非屬可信
      。
（四）另按交通違規之舉發可分為「當場舉發」及「逕行舉發」
      ，由於逕行舉發之受處分人並無當場向舉發員警辯駁、陳
      述意見之機會，故現行法制就逕行舉發之條件多所設限；
      至於當場舉發交通違規事件，鑑於交通違規事實往往驟然
      而現、稍縱即逝，若硬性要求舉發員警不分違規情節，一
      律必須預留證據，俾便事後提出供法院審查，除有現實技
      術可行性之困難，勢將大幅提高交通管理之行政成本，並
      嚴重削弱道路交通管理之行政效能，且舉發交通違規行為
      之處分亦屬行政行為，除應遵循公正、公開與民主之程序
      ，確保依法行政之原則，以保障人民權益，亦應兼顧提高
      行政效能，因此，若舉發員警到庭結證違規情節屬實，且
      提出支持舉發違規可憑信性之相關佐證，又查無設詞構陷
      或舉發錯誤之事證，自堪據以認定違規情節應屬事實。本
      件舉發員警乙○○已到庭就異議人之違規情事結證明確，
      並提出現場照片為佐，足見證人所述並非無據，異議人復
      未提出舉發錯誤之事證，依據上開說明，已足以認定異議
      人確有闖紅燈之違規情事。
（五）綜上，異議人確於上揭時、地，駕駛前開車輛轉彎未使用
      方向燈一節，已堪認定，故移送機關依據道路交通管理處
      罰條例第48條第1 項第1 款、第63條第1 項第1 款及違反
      道路交通管理事件統一裁罰基準及處理細則等規定，裁處
      異議人罰鍰900 元，並記違規點數1 點，認事、用法均無
      違誤。從而，本件聲明異議為無理由，應予駁回。
據上論斷，應依道路交通案件處理辦法第19條，裁定如主文。
中    華    民    國    97    年    12    月    5    日
                  交通法庭法    官  邰婉玲
以上正本證明與原本無異。
對於本件裁定如有不服，應於送達後5 日內，向本院提出抗告書
狀，敘述抗告之理由，抗告於臺灣高等法院。
中    華    民    國    97    年    12    月    5    日
                          書 記 官  彭筠凱


司法院資訊處製作；財團法人民間司法改革基金會備份。
